臺灣高等法院刑事判決
111年度上訴字第2776號
上  訴  人  
即  被  告  楊○○



選任辯護人  葉智幄律師
            李妍德律師
上列上訴人即被告因傷害案件，不服臺灣桃園地方法院110年度
訴字第1151號，中華民國111年5月6日第一審判決（起訴案號：
臺灣桃園地方檢察署110年度偵字第1318號），提起上訴，本院
判決如下：
    主  文
原判決關於楊○○部分撤銷。
楊○○無罪。
    理  由
壹、審理範圍
　　新修正刑事訴訟法第348條規定於民國110年6月18日生效，
    本案係於111年7月28日繫屬本院，有臺灣桃園地方法院111
    年7月27日桃院增刑和110訴1151字第1110019827號函其上之
    本院收文戳章（見本院卷第3頁）附卷可查，依刑事訴訟法
    施行法第7條之13前段規定，應適用修正後刑事訴訟法第348
    條規定釐定上訴範圍。經查，上訴人即被告楊○○（下稱被告
    ）不服原審判決提起上訴，檢察官、同案被告朱○○（下逕稱
    姓名）均未上訴，是依刑事訴訟法第348條第2項但書規定，
    本件上訴範圍僅限於原判決關於被告有罪部分（即被告於事
    實欄所載時、地，掌摑朱○○左臉頰1下，致朱○○受有左臉頰
    瘀腫之傷害，涉犯刑法第277條第1項之傷害罪嫌部分），原
    判決關於被告不另為無罪諭知部分（即被告徒手推朱○○胸口
    ，致朱○○受有胸痛之傷害，涉犯刑法第277條第1項之傷害罪
    嫌部分）及朱○○有罪部分皆非本院之審理範圍，合先敘明。
貳、公訴意旨略以：朱○○、被告前為男女朋友，朱○○於109年11
    月4日10時許，在桃園市楊梅區○○街之○○市場內，見被告與
    范○○在市場內買菜，竟徒手掌摑范○○臉頰一下，致范○○受有
    左臉頰鈍傷之傷害，且足以貶損范○○之人格尊嚴與社會上之
    評價；嗣被告與朱○○前至市場旁之某巷子內理論，雙方爭執
    下，被告基於傷害之犯意，徒手掌摑朱○○臉頰一下，致朱○○
    受有左臉頰瘀腫之傷害；朱○○亦基於毀損器物之犯意，搶走
    被告所有之手機1支並摔向地面，致令該手機毀損不堪使用
    ，足生損害於被告（朱○○所犯傷害罪、以強暴犯公然侮辱罪
    、毀損器物罪部分，均經原審判處罪刑確定）。因認被告涉
    犯刑法第277條第1項之傷害罪嫌。
參、按犯罪事實應依證據認定之，無證據不得認定犯罪事實；又
    不能證明被告犯罪者，應諭知無罪之判決，刑事訴訟法第15
    4條第2項、第301條第1項分別定有明文。次按事實之認定，
    應憑證據，如未能發現相當證據，或證據不足以證明，自不
    能以推測或擬制之方法，為裁判基礎；且認定不利於被告之
    事實須依積極證據，苟積極證據不足為不利於被告事實之認
    定時，即應為有利於被告之認定；另認定犯罪事實所憑之證
    據，雖不以直接證據為限，間接證據亦包括在內，然無論直
    接證據或間接證據，其為訴訟上之證明，須於通常一般之人
    均不致有所懷疑，而得確信其為真實之程度者，始得據之為
    有罪之認定，倘其證明尚未達到此一程度，而有合理之懷疑
    存在，無從使事實審法院得有罪之確信時，即應由法院為諭
    知被告無罪之判決（最高法院40年台上字第86號、30年上字
    第816號、76年台上字第4986號判例意旨參照）。次按告訴
    人之告訴，係以使被告受刑事訴追為目的，難免故予誇大，
    是其指訴是否與事實相符，仍應調查其他證據以資審認。現
    行刑事訴訟法並無禁止被害人於公訴程序為證人之規定，自
    應認被害人在公訴程序中具有證人適格即證人能力，然被害
    人與一般證人不同，其與被告處於絕對相反之立場，其陳述
    之目的，在使被告受刑事訴追處罰，內容未必完全真實，證
    明力自較一般證人之陳述薄弱。故被害人縱立於證人地位而
    為指證及陳述，且其指證、陳述無瑕疵可指，仍不得作為有
    罪判決之唯一依據，應調查其他證據以察其是否與事實相符
    ，亦即仍須有補強證據以擔保其指證、陳述之真實性，始得
    採為斷罪之依據。若被害人之指證本身已有重大瑕疵，依嚴
    格證明之法則，自無法憑為犯罪事實之認定，其理甚明（最
    高法院96年度台上字第2161號判決意旨參照）。
肆、檢察官認被告涉犯傷害罪嫌，無非以被告之供述、朱○○之指
    述、天成醫院診斷證明書1紙為其主要論據。然被告堅決否
    認有何傷害犯行，辯稱：我沒有打朱○○，朱○○提出之診斷證
    明書所載傷勢是否是我造成的，仍有疑義；若我有打她，為
    何朱○○自市場返家後即尋找證人即鄰長謝○○（下逕稱姓名）
    哭訴時，未曾提及遭我毆打之事？當時亦未見朱○○身上有何
    遭毆打之跡象？況朱○○對於我如何毆打她，每次說法都不同
    ，明顯說謊，當時我一手提菜，一手拿著手機，要如何打朱
    ○○？請法官明察，改判我無罪等語（見本院卷第23至29、82
    、85、95至105、160、170至175頁），辯護人辯稱：朱○○對
    於被告如何掌摑其左臉之過程，先後供述不一，顯有可疑，
    且無其他證據可證明被告有傷害朱○○之行為，請撤銷原判決
    ，改判被告無罪等語（見本院卷第87至93、172至173頁）。
伍、經查：
一、朱○○於警詢、偵查、原審時，均供（證）稱：案發時我不小
    心撞到被告而發生爭執，被告把我拉到旁邊的巷子內，我問
    被告於先前分手協議內容是否算數？被告說這個協議沒有法
    律效力，我罵被告是騙子，被告就打我一巴掌，當時被告手
    上還拿著手機，我和被告就發生拉扯，被告的手機就掉落地
    板等語（見偵1318卷第14、97、100頁，訴1151卷第99至104
    、112頁），然就被告之左手有無持百香果乙節，前後所述
    有所不一。
二、本院勘驗被告與朱○○於另案臺灣桃園地方法院109年度家護
    字第1834號通常保護令事件（下稱另案）109年12月18日訊
    問程序之錄音檔，結果摘錄如下（見本院卷第160至162頁）
    ：
========================================================
　　被  告：是不是請…（聽不清楚）描述，我當初我的…她說我
            打她，我當初怎麼打她？在我描寫我們這一段過程
            差不多只有10分鐘的時間，我在哪一個階段打她？
    法  官：嗯。
    被  告：我完全沒打她，我們兩個肢體都沒有這樣接觸過。
    法  官：我完全沒有打她。
    被  告：嗯，我肢體都沒有接觸。
    法  官：嗯。
    朱○○：我問你這個有沒有法律效力，你說沒有，然後你說你
            是騙我的，是故意的，然後你跟我說你與那個女生
            純粹就是一般朋友。
    被  告：你現在在…（聽不清楚），你問我質詢我，可以這
            樣質詢嗎？
    法  官：他在什麼時候打你的？在哪邊打你？
    朱○○：他就在那個暗巷的裡面。
    被  告：怎麼打我？我怎麼打你？
    朱○○：你…就打了我這邊一巴掌，這個位置。
    被  告：是用哪一隻手？
    朱○○：你打這…是哪隻手你自己知道，你現在那麼混亂，你
            讓我…我也不知道。
    被  告：好，我現在我告訴你。
    朱○○：（打噴嚏）。
    被  告：我是左撇子，我拿…拿筷子、用刀、小小的東西都
            是左手，我那天右手拎著菜。
    法  官：打我。
    被  告：左手拿著手機，請問我用哪一隻手打你？
    朱○○：你的菜是放在地上的。
    被  告：我的…我的菜在哪裡放到地上？
    朱○○：你就在那個暗巷裡的。
    被  告：為了打你我放在地上？
    朱○○：我…因為我在跟你爭吵的時候，你就把那個東西放在
            地上了。
    被  告：沒有。
    朱○○：有。
    被  告：我一路都拎著這個…這個菜。
    法  官：好，聲請人，相對人在暗巷打我的左臉一巴掌。
========================================================
    可知朱○○於上開另案訊問程序中，供稱：其與被告爭吵過程
    中，被告將菜放在地上後打其左臉1巴掌等語。
三、比對朱○○於本案之供（證）述內容及另案之供述，其就案發
    時，被告之左手有無持百香果？被告是否一直手持手機？被
    告係將菜先放在地上再行掌摑朱○○左臉頰？等節指訴不一，
    況倘朱○○所述為真實，則被告案發時如何左、右手拿菜或百
    香果抑或手機？而以右手掌摑朱○○左臉頰？顯見朱○○對於被
    告如何毆打其左臉頰之傷害行為，歷次指述不一且明顯不合
    理，朱○○之指訴已有重大瑕疵。
四、參以謝○○證稱：案發後，朱○○找我商談超過20分鐘，朱○○未
    提及先前與被告發生衝突之事，亦未見朱○○有受傷等語（見
    本院卷第163至165頁）。
五、朱○○固提出天成醫院診斷證明書、天成醫院111年1月21日天
    成秘字第0000000000號函附病歷各1份（見偵1318卷第53頁
    ，訴1151卷第43至55頁），主張其於同日12時19分許就醫，
    診斷受有左臉頰瘀腫之傷害等情，然朱○○之供述既有前揭瑕
    疵，而難憑採，前述診斷證明書、病歷自無從補強朱○○指涉
    之事為真。
六、綜上所述，被告是否涉犯上開傷害犯行，仍有合理懷疑。從
    而，公訴意旨就所指被告上開犯行，所提證據尚存合理之懷
    疑，尚未達通常一般人均不致有所懷疑，而得以確信其為真
    實之程度，此外，復查無其他積極證據足認被告涉有上開罪
    嫌，自難以公訴意旨所指傷害之罪責相繩，揆諸前揭規定及
    說明，應認公訴意旨所指被告之傷害犯行，尚屬無法證明，
    依法自應為被告無罪之諭知。　
陸、撤銷改判之理由
　　原審未詳加調查，遽為被告有罪之判決，自非允洽。被告提
    起上訴，否認犯罪，指摘原判決不當，為有理由，應由本院
    將原判決此部分撤銷，改諭知被告無罪之判決。
據上論斷，應依刑事訴訟法第369條第1項前段、第364條、第301
條第1項前段，判決如主文。
本案經檢察官賴心怡提起公訴，檢察官羅松芳到庭執行職務。
中　　華　　民　　國　　111 　年　　11　　月　　8 　　日
                  刑事第十二庭  審判長法　官  陳如玲
                                      法　官  魏俊明
                                      法　官  蔡如惠
以上正本證明與原本無異。
檢察官如不服本判決，應於收受送達後20日內向本院提出上訴書
狀，其未敘述上訴之理由者並得於提起上訴後20日內向本院補提
理由書（均須按他造當事人之人數附繕本）「切勿逕送上級法院
」。
                                      書記官  陳怡君
中　　華　　民　　國　　111 　年　　11　　月　　9 　　日